【裁判字號】    96,易,1140
【裁判日期】    970711
【裁判案由】    傷害等
【裁判全文】
臺灣臺北地方法院刑事判決              96年度易字第1140號
公  訴  人  臺灣臺北地方法院檢察署檢察官
被      告  丁○○
                    號3樓
上列被告因傷害等案件，經檢察官提起公訴（九十六年度偵字第
二六三五號），本院判決如下：
    主  文
丁○○公然侮辱人，處拘役伍拾玖日，如易科罰金，以新臺幣壹
仟元折算壹日，減為拘役貳拾玖日，如易科罰金，以新臺幣壹仟
元折算壹日。又以加害生命、身體之事，恐嚇他人，致生危害於
安全，處有期徒刑陸月，如易科罰金，以新臺幣壹仟元折算壹日
，減為有期徒刑月，如易科罰金，以新臺幣壹仟元折算壹日。
又共同傷害人之身體，處有期徒刑拾月，減為有期徒刑伍月，如
易科罰金，以新臺幣壹仟元折算壹日。應執行有期徒刑陸月，如
易科罰金，以新臺幣壹仟元折算壹日。
    事  實
一、丁○○與乙○○○均為位於臺北市大安區○○○路626號「
    遠東大廈」之住戶，乙○○○並任該大廈管理委員會副主委
    。嗣乙○○○於民國九十五年八月二十一日下午一時許，至
    丁○○位於該大廈內9樓之3住處收取管理費，引發丁○○不
    悅，即在其住處門口之不特定人得以共聞共見之情況下，公
    然以「操你媽」、「操你祖宗」等語，侮辱乙○○○。乙○○○與丁○○爭執管理費未果，遂一同搭乘電梯至一樓管理
    員室找管理員理論，丁○○乃承前公然侮辱之犯意，於向管
    理員理論此事時，屢以「操你媽」等語侮辱乙○○○，並用
    手推乙○○○的肩頭而未成傷，適有乙○○○之女甲○○在
    場制止，使丁○○心生不滿，竟基於恐嚇之犯意，以「我不
    但要打死你媽，連你一起打死」等危害生命、身體之語恫嚇
    乙○○○及甲○○，致使乙○○○、甲○○均心生畏懼。丁○○此時並佯稱要回樓上住處拿錢繳交管理費，在乙○○○
    及甲○○在一樓管理員櫃臺等待之際，即上樓攜同友人丙○○（業經本院判處有期徒刑六月，減刑三月確定）共乘電梯
    至一樓管理員櫃臺，兩人共同基於傷害人身體之犯意聯絡，
    由丙○○以徒手，丁○○以徒手、手拿異物及腳踹之方式，
    毆打乙○○○及甲○○頭部、手臂及腹部多下，致乙○○○
    受有後枕部頭皮瘀腫4×3公分、左下胸壁瘀傷2×0.2公分、
    左上臂瘀傷8×5公分及8×3公分、左前臂瘀傷3×0.1 公分
    、右大腿瘀傷13×6公分、左上臂15×7公分挫傷、左前臂3
    公分挫傷（起訴書漏載左上臂及左前臂之傷害）等傷害，並
    致甲○○受有左耳4公分紅腫、左上臂瘀腫6×2公分、左掌
    瘀傷1×1公分、右上臂瘀傷1×1公分、左膝瘀傷6×5公分及
    5×4公分、右手第四指異物滯留、創傷性血尿、右上臀瘀腫
    14×2公分（起訴書漏載右上臀之傷害）等傷害，並於乙○○○及甲○○報警後，在一樓管理員櫃台前，繼續以「操你
    娘」等穢語侮辱乙○○○及甲○○，至遭警員制止後始停止
    。並於之後連續數日，仍在遠東大廈管理員櫃台處，以「給
    我小心一點」、「要你們死很難看」、「看一次打一次」等
    危害生命及身體之話語，恐嚇乙○○○及甲○○，經管理員
    轉告乙○○○及甲○○，使乙○○○及甲○○心生畏懼，致
    生危害於二人之安全。
二、案經被害人乙○○○、甲○○訴由臺北市政府警察局大安分
    局報告臺灣臺北地方法院檢察署檢察官偵查起訴。
    理  由
一、訊據被告丁○○固坦承曾於前揭時、地因給付管理費一事，
    毆打告訴人乙○○○及甲○○，惟矢口否認有何公然侮辱及
    恐嚇告訴人二人之犯行，並辯稱：當時伊係先遭乙○○○動
    手毆打受傷，始由同案被告丙○○自住處帶其下樓看醫生，
    並無假藉要拿錢給付管理費而帶丙○○下樓毆打乙○○○及
    甲○○之情形，且伊與乙○○○及甲○○間係互毆，伊已忘
    記互毆中所互罵的話是否比較不理智，但伊確實未曾對乙○○○及甲○○辱罵或恐嚇「操你媽」、「操你祖宗」、「我
    不但要打死你媽，連你一起打死」、「給我小心一點」、「
    要你們死很難看」、「看一次打一次」等語云云。經查：
  (一)被告丁○○於九十五年八月二十一日下午一時許，在「遠東
    大廈」一樓管理員櫃臺前因管理費糾紛，與同案被告丙○○
    分別以徒手、手拿異物及腳踹等方式，共同毆打告訴人乙○○○及甲○○之頭部、手臂及腹部多下，致乙○○○受有後
    枕部頭皮瘀腫4×3公分、左下胸壁瘀傷2×0.2公分、左上臂
    瘀傷8×5公分及8×3公分、左前臂瘀傷3×0.1公分、右大腿
    瘀傷13×6公分、左上臂15×7公分挫傷、左前臂3公分挫傷
    等傷害，並致甲○○受有左耳4公分紅腫、左上臂瘀腫6 ×2
    公分、左掌瘀傷1×1公分、右上臂瘀傷1×1公分、左膝瘀傷
    6×5公分及5×4公分、右手第四指異物滯留、創傷性血尿、
    右上臀瘀腫14×2公分之傷害等情，業據被告丁○○於本院
    審理時坦承不諱，核與證人即告訴人乙○○○及甲○○迭於
    警詢、偵查中，證人即「遠東大廈」管理員馬在林於偵查及
    本院訊問時所證情節均相符合，且有臺北市立聯合醫院驗傷
    診斷證明書二份、案發當日監視錄影光碟翻拍照片九十五張
    在卷可資佐證，尚經本院於九十六年九月二十一日審理期日
    當庭勘驗前揭監視錄影光碟內容查證無誤，並製有勘驗筆錄
    一份附卷可稽，是被告丁○○此部分自白核與事實相符，即
    堪信為真正，而被告丁○○確曾於前揭時、地與同案被告丙○○共同毆打告訴人乙○○○及甲○○等情，應堪認定。
  (二)而被告丁○○雖辯稱：其當日與丙○○一同下樓，係因其已
    先遭告訴人乙○○○毆打成傷，丙○○欲帶其出門看醫生，
    並非以假藉上樓拿管理費為由，帶同丙○○下樓毆打乙○○○及甲○○，且渠等與乙○○○、甲○○間應屬互毆云云，
    並提出臺北市立忠孝醫院驗傷診斷書一紙為證。然被告丁○○當日因繳交管理費一事與乙○○○至一樓理論時，因意見
    不合，遂動手推擠拉扯乙○○○，遭在場拿信之甲○○拉開
    制止後，被告丁○○即佯稱要回住處拿管理費等語上樓，隨
    後即帶同同案被告丙○○下樓，以手指向乙○○○及甲○○
    後，丙○○即徒手毆打乙○○○頭部，並與被告丁○○一同
    毆打欲制止之甲○○等情，業據證人乙○○○、甲○○及馬
    在林於偵查中證述綦詳，而被告丁○○與丙○○一同下樓後
    ，即指向證人乙○○○處，丙○○即動手毆打乙○○○，並
    於甲○○制止時，與被告丁○○共同毆打甲○○及乙○○○
    ，乙○○○及甲○○幾無反抗之力等情，亦據本院勘驗當日
    監視錄影光碟後查核屬實，且同案被告丙○○於本院審理時
    ，亦坦承其當日至被告丁○○家中聊天，因被告丁○○告知
    其遭乙○○○及甲○○毆打，遂陪同下樓幫忙被告丁○○毆
    打乙○○○及甲○○等語，均足證告訴人乙○○○及甲○○
    所述：被告丁○○當日係因管理費之爭執推擠拉扯乙○○○
    ，又不滿甲○○之制止，因而藉口欲上樓拿管理費，趁機帶
    同與其有傷害犯意聯絡之丙○○下樓共同毆打乙○○○及甲○○等情始屬實在，被告辯稱丙○○當日係帶其下樓看醫生
    ，渠等與乙○○○及甲○○發生毆打係屬互毆云云，顯屬卸
    責之詞，不足採信。至被告丁○○所提出之臺北市立忠孝醫
    院驗傷診斷書內，確載有其於案發當日曾受有左側臉部10×
    8 公分紅腫（含共10×0.2公分擦傷）、胸部12×10公分紅
    腫、左上臂共約6×0.2公分擦傷等傷害，惟被告丁○○除未
    舉證證明前揭傷害係乙○○○或甲○○所為外，縱前揭傷害
    係為乙○○○及甲○○二人所為，則依前揭證人證述及監視
    錄影光碟之勘驗內容，亦可知前揭傷勢應係乙○○○及甲○○欲阻止被告丁○○及丙○○繼續傷害其母女二人所為之正
    當防衛行為所致，且以被告丁○○之傷勢甚輕，亦可推知乙○○○及甲○○之防衛行為並未過當，而其二人既係基於防
    衛自己之正當權利所為前揭傷害行為，自與被告丁○○所辯
    之互毆情形不同，爰併予敘明。
  (三)至被告丁○○雖否認曾於九十五年八月二十一日下午一時許
    ，在其住處門口以「操你媽」、「操你祖宗」等語侮辱告訴
    人乙○○○，及在「遠東大廈」一樓管理員櫃臺處以「操你
    媽」等語侮辱告訴人乙○○○及甲○○，亦否認曾於當日以
    「我不但要打死你媽，連你一起打死」等言詞恫嚇乙○○○
    及甲○○，並於之後數日，仍以「給我小心一點」、「要你
    們死很難看」、「看一次打一次」等語恫嚇乙○○○及甲○○，並以前揭情詞置辯。然查：
  1.被告丁○○曾於九十五年八月二十一日下午一時許，在「遠
    東大廈」其住處門口之公眾得出入之場所，公然以「操你媽
    」、「操你祖宗」等穢語侮辱乙○○○，復又於同日下午在
    該大廈一樓管理員櫃台處之公眾得出入之場所，公然以「操
    你媽」之穢語侮辱乙○○○及甲○○一情，業據告訴人即證
    人乙○○○及甲○○分別於警詢或偵查中證述明確，核與證
    人馬在林於偵查及本院訊問時所證：在九十五年八月二十一
    日下午值勤時，曾於一樓管理員櫃台處聽聞被告丁○○於毆
    打告訴人乙○○○及甲○○之前後，均有以「操你媽」等難
    聽之刺激話語辱罵乙○○○等語，及證人即當時到場處理警
    員施建忠於本院所證：「（被告丁○○有無在你面前罵告訴
    人『操你媽』？）有，被告丁○○確實有對著告訴人罵一些
    很難聽得三字經，但確實得用語因為事隔太久我已經忘記了
    ，但確實有罵，我才會加以制止。」等語均大致相符。且被
    告丁○○並不否認於案發當時已欠繳管理費約達八萬元，亦
    不爭執其於案發當日與告訴人乙○○○於其住處門口前，即
    已因管理費問題發生爭執，而以其與乙○○○共乘電梯下樓
    至一樓管理員櫃臺處對質時，及毆打告訴人乙○○○及甲○○後，仍當著大廈管理員馬在林及到場處理員警施建忠之面
    前以言詞辱罵告訴人二人，足見被告丁○○就告訴人乙○○○向其催繳管理費之事早已心生不滿，則告訴人乙○○○指
    述其於案發當日在被告丁○○住處門口前，亦遭被告丁○○
    公然辱罵「操你媽」、「操你祖宗」等語，衡情亦應屬實在
    ，是被告丁○○前揭所辯，亦為飾卸之詞，不足採信。被告
    確有前揭公然侮辱之犯行，應堪認定。
  2.另被告丁○○雖亦否認曾於案發當日以「我不但要打死你媽
    ，連你一起打死」等言詞恫嚇乙○○○及甲○○，並否認於
    之後數日，仍以「給我小心一點」、「要你們死很難看」、
    「看一次打一次」等語恫嚇乙○○○及甲○○云云。然被告
    丁○○前揭恐嚇犯行，亦據告訴人乙○○○及甲○○於偵查
    結證屬實，核與證人馬在林於偵查及本院訊問時所證：「後
    來隔幾天，丁○○在管理員櫃台還有罵『操你媽』、『給我
    小心一點』、『要給你們死的很難看』，我知道他在罵趙美
    芳。我有聽到他在櫃台罵人二次，都是罵一樣的內容。」、
    「（當時丁○○有無跟甲○○講說，我不但要打死你媽，還
    要連你一起打死？）丁○○當時是有講。」、「（在丁○○
    打了他們二母女之後，有無曾經在你管理員的櫃台說給我小
    心一點，要你們死的很難看，看一次打一次這類的話？）有
    ，他有在我這邊說要他們小心一點，走著看之類的。」、「
    （當丁○○在你那邊講說要甲○○、乙○○○小心一點這類
    話的時候，甲○○、乙○○○二人有無在場？）丁○○在講
    這些話的時候，甲○○、乙○○○有在場，有時他們二人沒
    有在場的時候，丁○○也會說。」、「丁○○也有跟我及其
    他的住戶講，看到甲○○、乙○○○二人的時候，就要看一
    次打一次，要他們死的很難看。」、「甲○○、乙○○○二
    人本身就有聽到，他們離開以後，丁○○也有跟其他住戶講
    ，說看到他們兩個要見一次打一次，要他們死的很難看。」
    、「（打完之後隔幾天之後是否也有講這些話？）也有，丁○○不只有跟我講的，他只要看到有住戶經過，丁○○就會
    講。」、「（他們二位聽到之後有無很害怕？）有，因為他
    們怕丁○○報復。」等語，及證人即乙○○○之媳林彩媚、
    鄰居馮鴻鵠於偵查中所證：曾聽聞被告丁○○在「遠東大廈
    」管理員櫃台前罵稱「我要讓他們死的很難看」、「我要讓
    他們住不下去」、「之前被我扁過，以後我看一次打一次，
    要他死的很難看」、「總有一天要他難看」等話，亦知被告
    是在罵乙○○○等語均相符合，是告訴人乙○○○及甲○○
    所述被告丁○○對其二人確有前開恐嚇犯行等情，應屬實在
    ，被告空言否認並無前揭恐嚇犯行，顯屬無據，亦不足採。
  (四)是本件事證明確，被告丁○○前揭傷害、公然侮辱及恐嚇等
    犯行洵堪認定，均應予依法論科。
二、核被告丁○○所為，係犯刑法第三百零九條第一項之公然侮
    辱罪、同法第二百七十七條第一項之普通傷害罪及同法第三
    百零五條之恐嚇危害安全罪。被告丁○○於九十五年八月二
    十一日下午一時許，先後多次以「操你媽」等語公然侮辱告
    訴人乙○○○及甲○○之行為，及被告於案發當日與之後數
    日多次以「我要讓他們死的很難看」、「我要讓他們住不下
    去」、「之前被我扁過，以後我看一次打一次，要他死的很
    難看」、「總有一天要他難看」等加害生命、身體之事直接
    、間接恐嚇告訴人二人，因時間緊接，且均因繳納管理費之
    爭執而起，目的單一且時間密接，應均係出於單一犯意接續
    為之，均為接續犯，而各論以一公然侮辱罪及恐嚇危害安全
    罪。又被告分別以一傷害、公然侮辱及恐嚇行為，同時毆打
    、侮辱、恐嚇告訴人乙○○○及甲○○二人，各係觸犯構成
    要件相同之罪名，均為想像競合犯，應僅分別論以一普通傷
    害罪、公然侮辱罪及恐嚇危害安全罪。又被告丁○○與同案
    被告丙○○間，就前揭傷害犯行，有犯意之聯絡及行為之分
    擔，皆為共同正犯。爰審酌被告丁○○惡意積欠多年管理費
    不繳在先，於告訴人乙○○○代全體住戶催繳時，不思依規
    定繳納管理費，除公然口出穢言侮辱並出言恐嚇告訴人乙○○○及甲○○外，並故意夥同同案被告丙○○痛毆告訴人二
    人，致告訴人二人受傷不輕，告訴人甲○○並因擔心再度遭
    受被告傷害毆打，因而不敢出門，且有胸悶、心悸、情緒低
    落、睡眠斷續障礙等急性壓力反應等身心症狀出現等情，亦
    有卷附臺北市立聯合醫院診斷證明書一份可按，惡性至為重
    大，且被告丁○○至今均未賠償告訴人二人損害，亦未獲得
    告訴人二人原諒，且犯後就大部分案情仍飾詞狡辯，顯無悔
    意等一切情狀，分別量處如主文所示之刑，並就公然侮辱及
    恐嚇罪部分，分別諭知易科罰金之折算標準。又中華民國九
    十六年罪犯減刑條例已於九十六年七月十六日施行，本件被
    告丁○○所為上開三罪之犯罪時間均在九十六年四月二十四
    日以前，且所犯各罪之宣告刑均未逾有期徒刑一年六月，依
    該條例第二條第一項第三款規定，合於減刑條件，爰依法就
    其所犯上開之罪，均減其刑期二分之一，並分別諭知易科罰
    金之折算標準，及就其所犯恐嚇罪及傷害罪之部分定其應執
    行之刑。
據上論結，應依刑事訴訟法第二百九十九條第一項前段，刑法第
二十八條、第二百七十七條第一項、三百零五條、第三百零九條
第一項、第五十五條、第四十一條第一項前段、第二項、第五十
一條第五款，刑法施行法第一條之一，中華民國九十六年罪犯減
刑條例第二條第一項第三款、第七條、第九條、第十條第一項，
判決如主文。
本案經檢察官葉雅婷到庭執行職務。
中    華    民    國    97    年    7     月    11    日
                              臺灣臺北地方法院刑事第二庭
                                          法  官  劉秀君
上正本證明與原本無異。
如不服本判決，應於判決送達後10日內向本院提出上訴狀（應抄
附繕本）。告訴人或被害人如對於本判決不服者，應具備理由請
求檢察官上訴，其上訴期間之計算係以檢察官收受判決正本之日
期為準。
                                          書記官  吳俊龍
中    華    民    國    97    年    7     月    11    日
附錄本案論罪科刑法條全文：
中華民國刑法第277條
（普通傷害罪）
傷害人之身體或健康者，處 3 年以下有期徒刑、拘役或 1 千元
以下罰金。
犯前項之罪因而致人於死者，處無期徒刑或 7 年以上有期徒刑；
致重傷者，處 3 年以上 10 年以下有期徒刑。
中華民國刑法第305條
（恐嚇危害安全罪）
以加害生命、身體、自由、名譽、財產之事，恐嚇他人致生危害
於安全者，處 2 年以下有期徒刑、拘役或 3 百元以下罰金。
中華民國刑法第309條
（公然侮辱罪）
公然侮辱人者，處拘役或 3 百元以下罰金。
以強暴犯前項之罪者，處 1 年以下有期徒刑、拘役或 5 百元以
下罰金。


司法院資訊處製作；財團法人民間司法改革基金會備份。
